【裁判字號】    89,判,248
【裁判日期】    890127
【裁判案由】    所有權登記
【裁判全文】
行  政  法  院  判  決                            八十九年度判字第二四八號
    原      告  丙○○○
    訴訟代理人  甲○○
    被      告  臺南縣永康地政事務所
    訴訟代理人  童婉君
右當事人間因所有權登記事件，原告不服臺灣省政府中華民國八十七年六月三日八七
府訴二字第一五四一○二號再訴願決定，提起行政訴訟。本院判決如左︰
    主  文
原告之訴駁回。
    事  實
緣原告以重測前台南縣永康市○○段九三○號土地所有權人身分，委託甲○○於民國
八十六年四月十四日向被告申請所有權移轉登記給承買人吳保堯（收件永字第八五二
二號），被告經審查後以八十六年四月十八日永字第八○一八號補正通知書請檢附原
告曾設籍於「台南市○區○○里○○路四巷第十一號」住址之戶籍資料，及其他足資
證明原告與土地登記簿之所有權人係同一人之證明文件憑辦。原告未於期限內補正，
被告駁回所請。原告不服，提起訴願，亦遭駁回，遂向台灣省政府提起再訴願，遭駁
回後，提起行政訴訟。茲摘兩造訴辯意旨如次：
原告起訴意旨及補充理由略謂︰一、買賣土地申請移轉登記時，要求出賣人提出戶籍
謄本之目的，在於確認申請人與登記名義人確係同一人，如有其他證件足資確認同一
人者，以其他證件代替戶籍謄本，於法並無不合，尤其，買賣當事人係外國人，或在
台無戶籍者（例如華僑等），令其提在台戶籍資料，尤不可能。目前實務上對台無戶
籍之華僑欲出售台灣地區之不動產時，取具經我國駐在當地國之駐外單位或僑委會證
明其身分及出售之意願者，均可辦理，此為眾所周知之事實。二、原告亦曾委託何武
良律師函請內政部地政司釋示原告能否檢具大陸地區公證書代替戶籍謄本，以證明其
身分，並辦理本案。內政部曾於八十三年十月十三日以台（八十三）內地字第八三八
六八三七號函復何武良律師認可依據該部八十二年二月五日台（八十二）內地字第八
二○一八四六號函釋辦理，即可提大陸公證書經驗證後辦理，有疑義，再個案請海基
會查證。因此，依據該函釋，大陸地區人民在台辦理土地過戶事宜，可提憑大陸地區
之公證書，以證明其身份，非一定提憑台灣地區戶籍資料，因原告目前既已設籍於大
陸地區，該地區非我政府治權所及，其身分之確認自應由大陸地區有關機關確認，此
亦為我政府制定台灣地區與大陸地區人民關係條例第七條及授權海基會辦理大陸地區
文書驗（查）證之緣由。三、為辦理上開兩岸人民關係條例第七條之規定，行政院各
部會已於八十四年四月九日統籌交由行政院大陸委員會委託財團法人海峽交流基金會
辦理兩岸文書驗證及查證事宜，內政部委託驗、查證事項中，並已包括「大陸地區人
民身分證明文件」或「其委託書、授權書」。四、原告於三六年間購買本件土地時雖
設籍於台南市中區竹翠里民族四巷第十一號，惟嗣後從僑居地菲律賓輾轉至大陸依親
落戶後，戶籍早已更改，因此，要求提出設籍於台南市中區竹翠里民族四巷第十一號
之戶籍謄本以證明本人之同一姓，其實並無任何意義。況且，依據台灣台南地方法院
檢察處七十五年度偵字第五一○號不起訴處分書之記載，該案檢察官曾於七十五年十
一月十七日至台南中區戶政事務所查證當年原告購買本件土地時設籍於台南市中區竹
翠里民族四巷第十一號之設籍資料，該戶政事務所稱已散失。既已散失，原處分機關
仍強行要求原告提出該戶籍謄本資料，實強人所難。而且，與上述內政部函示可提大
陸地區公證書證明原告身分之意旨不合。矧且，當海基會驗證且查證原告所提大陸地
區公證書後，原處分機關猶不敢作主，亦曾函請示訴願決定機關釋示，訴願決定機關
亦曾函復原處分機關請依內政部上述八十二年二月五日台內他字八二○一八四六號函
）函示辦理，原處分機關不依也就算了，何以訴願決定機關嗣後又自打嘴巴。五、為
能證明原告與土地登記簿上記載之所有人係同一人，原告於本件申請時，曾檢附經海
基會驗證之福建廈門市公證處簽發之（九二）廈證內字第一○九、五○一、五○二、
五○三、（九四）廈證內字第一○五、五一三、五一四、五一五號公證書證明原告之
身分，原處分機關先前於請示訴願決定機關後，亦曾於八十四年一月十八日以八十四
所一字第○一六三號函請海基會查證原告所提福建省廈門市公證處（九四）廈證內字
第一○五號公證書是否確經海基會驗證屬實（即是否為廈門市公證處出具），及其內
容是否確實無誤。海基會於查證後，亦已於八十四年四月廿七日以（八四）海仁法字
第○二九五二號函復原處分機關證實（九四）廈證內字第一○五號公證書是廈門市公
證處出具的，且內容屬實。六、惟原處分機關於海基會查證後，在毫無反證可推翻情
形下，竟稱海基會回函中，未提原告是否與土地登記簿上記載之丙○○○係同一人，
而不予採認，嗣原告遵照該所要求，又請求海基會重新查證，海基會於再次查證後，
於八十五年四月廿日以（八五）海仁（法）字第○三三二一號函復，證實原告確與土
地登記簿上之葉秀芬係同一人。惟原處分機關仍不予認列，且訴願決定機關對自己函
示亦出爾反爾，核諸原處分及訴願決定機關之作為，不僅於法有違，而且失信於民，
甚有愚弄原告、海基會及相關機關之嫌。七、本案自第一次申請迄今，已經數年，之
所以拖延迄今，未能辦理，不僅在於相關機關罔顧現狀，抗拒大陸公證書，且對內政
部函示存有誤解，而且，對兩岸人民關係條例相關法規及海基會之業務（例如驗證與
查證之差異）亦存有相當嚴重的誤解。八、關於訴願決定機關於決定書中認原告胞弟
乙○○書立「異名同人證明書」被檢察官認定「丙○○○與楊秀芳並非同一人」，再
訴願決定書理由所謂乙○○「其內均無親人之姓名及資料與再訴願人相同」及原告「
其被收養後命名張麗壁、張秀芬為其小名，則土地所有權人姓名應依據其戶籍資料登
記，豈有反登其小名之理」等節，茲說明如后：1.原告胞弟乙○○書立「異名同人證
明書」原即有目的，此亦為台南地檢署七十五年度偵字第五一○號土地看管人關永先
生告發乙○○偽造文書侵占土地乙案之緣由。關於原告與乙○○之關係及原告是否為
土地所有權人，請鈞院傳訊乙○○作證即可明瞭，如此，真象亦可大白。2.原告姓名
張麗壁及張秀芬等名原即交互使用，原告姓名由證二中之公證書亦有說明，若原告及
大陸公證處要作假，公證書內簡單明瞭證明原告姓名叫「丙○○○」即可，實無必要
大費周章，把姓名的來龍去脈末說得如此複雜。3.當年原告委任看管果園之關永先生
（即上述台南地檢署七十五年度偵字第五一○號之告發人，已過世）及目前仍佔用土
地的方明原先生為能合法使用本件土地，曾於七十七年間到大陸廈門市找原告協商，
此可從乙○○七十七年十二月十二日發給關永及方明原之存證信函及方明原七十七年
十二月廿七日復乙○○之存證信函可稽，若原告非本件土地之所有權人，關永及方明
原二人即不可能千里迢迢到大陸與原告協商。而本件土地之承買人亦不可能到廈門與
原告訂立買賣契約，並交付價金與原告，而時逾多年，相關機關雖一再否認原告之地
位，承買人迄今亦從未主張原告無權轉讓，進而解除契約，凡此種種，均足以證明原
告為所有權人。4.當年台南地方法院檢察署檢察官於該案七十五年度偵字第五一○號
不起訴處分書內非常肯定一點，即「．．．土地登記簿之登記所有人為張秀芬，當時
自有丙○○○之設籍登記，否則若無此戶籍證明，地政事務所將無依據，．．．」又
」．．．登記當時必有一名「丙○○○」之人設籍，而永康地政事務所現存之登記資
料中，聲請人提出之南中謄字第一一二○號戶籍謄本（戶籍字號南中字第一六六號）
其人丙○○○記載係民國八年八月十五日，父張金獅、母楊波陀、配偶葉國炘（）
，又「台南市中區戶政事務所現無丙○○○之設籍資料，本檢察官於七十五年十一月
十七日至中區戶政事務所查證屬實，有勘驗筆錄在卷可稽，然此係資料散失，否則南
中謄字第一一二○號謄本即無可能出具．．．。」5.因原告非上述台南地檢署七十五
年度偵字第五一○號之被告，無法影印上述之戶籍謄本，請鈞院向該地檢署調卷閱覽
即可明。6.上由述之不起訴處分書可知，當年原告於購買本件土地辦理買賣過戶時，
的確曾提具台南市中區戶政事務所出具之南中謄字第一一二○號戶籍謄本（戶籍字號
南中字第一六六號），而該謄本，中區戶政事務所已將之散失。7.依據該謄本及經海
基會驗證且查證之廈門市公證處（九二）廈證內字第五一○號公證書相互對照，原告
確曾設籍於台南市中區竹翠里民族四巷第十一號，且與乙○○係姊弟關係無誤。8.因
此，原處分機關，訴願及再訴願決定機關引用上述檢察官之不起訴處分書根本亳無理
由，且斷章取義。九、另外，原告迄今仍保有當初購買本件土地時之覺書、賣契字（
即買賣契約）、當年台南縣政府所發之賣契本契、契稅據、規費收據、當年（三十六
年）土地所有權狀及七十六年重新發給之所有權狀。而且，幾十年來之地價稅均由原
告在台之胞弟乙○○代為繳納，從無欠稅，目前原告並仍保有歷年繳納地價稅之收據
。凡此種種，均足以證明原告確實與土地登記簿上之丙○○○係同一人，原處分機關
拒不讓原告辦理本件過戶登記，除上述理由外，似還有以下數端，併予說明：1.七十
六年重新發給原告的權狀上（謄本上亦同），竟將原告之地址逕自登記為台南市○街
○路）三段二十六號，惟經向台南中區戶政事務所及台南市政府查詢，均函復原告從
以前迄今，台南市○○○街○路）三段二十六號之街道門牌，原告要求原處分機關應
改回原登記之台南中區竹翠里民族四巷第十一號，卻一再推辭，置之不理，不知其意
圖為何。2.原告曾向原處分機關要求應將當年購地時仍存卷之台南市中區戶政事務所
出具之南中謄字第一一二○號戶籍謄本與原告之公證書相互參照即可明膫二人之同一
性，原處分機關竟告已銷毀，當原告委託何武良律師向原處分機關詢問何時銷毀時，
竟函告於六十八年六月二十八日銷毀，惟此又與實情不合，蓋依前述，台南地檢署檢
察官於上述七十五年度偵字第五一○號案調查時，仍曾由原處分機關獲得當年原告買
賣過戶提具由台南市中區戶政事務所出具之南中謄字第一一二○號戶籍謄本，何以可
能在六十八年即銷毀，顯見另有隱情。綜上所述，原處分機關以原告提不出在台設籍
之戶籍謄本而遽斷原告與土地登記簿上之丙○○○非同一人，而駁回原告之申請並無
理由，而且，原告提出經海基會驗證及查證之大陸地區公證書已足證明其同一性，原
處分機關及訴願、再訴願決定機關在查證後並無反證情況下，實無理由駁回。十、為
此，特起訴聲請撤銷原處分機關之處分及訴願、再訴願決定，並准許原告辦理土地買
賣之過戶登記。十一、本件請依行政訴訟法第十九條之規定，指定期日，為言詞辯論
，並請傳喚證人乙○○出庭作證等語。
被告答辯意旨略謂︰一、按「申請登記，除本規則另有規定外，應提出左列文件：一
、．．．四、申請人身分證明。五、．．．。」「有左列各款情形之一者，登記機關
應以書面敘明理由或法令依據，通知申請人於接到通知書之日起十五日內補正：一、
．．．二、登記申請書不合程式，或應提出之文件不符或欠缺者。．．．」「有左列
各款情形之一者，登記機關應以書面明理由及法令依據，駁回登記之申請：一、．
．．四、逾期未補正或未照補正事項完全補正者。」分別為土地登記規則第三十四條
第四款、第十五條、第五十一條所明定。又台灣省政府地政處編印之「土地登記審查
手冊」，有關買賣移轉登記之規定－備註六、「義務人現址與登記住址不符者，應另
附原登記住址之戶籍資料」。本案原告以重測前永康市○○段九三○地號土地所有權
人身分，委託甲○○於八十六年四月十四日向本所申請所有權移登記予吳保堯，並主
張其當初登記時係設籍於「台南市中區竹翠里民族四巷第十一號」住址，本所登記簿
登載之住址係錯誤，則本所請其補正曾設籍於「台南市中區竹翠里民族四巷第十一號
」住址之戶籍資料，並無不合。二、原告主張其身分證明，業已提具經海基會驗證之
大陸地區公證書乙節，依內政部八十五年七月一日台內地字第八五七七七○八號函轉
行政院大陸委員會八十五年六月六日（八五）陸字第八五○六一五九號函釋：「兩岸
公證書使用查證協議實施迄今，發現若干問題，或有大陸地區出具之公證書迭有偽造
或內容不實者。．．．各主管機關對於業經海基會驗證之大陸地區公證書，仍應確實
審查其實質內容之真實性及適法性。」，本案原告檢具之福建省廈門市（九四）廈證
內字第五一四號公證書略以：葉張秀芳（又名張秀芬、張麗壁），女，一九一九年八
月十五日在廈門出生．．．，原姓楊，自右送給姑丈張金獅、姑母楊波陀為養女，命
名為張麗璧，小名張秀芬，後隨夫冠葉姓，購該地時戶口寄籍於胞弟楊時戶口上，戶
籍字號南中竹第一六六號，住址台南市中區竹翠里第三鄰第十一戶民族四巷第十一號
，經查有以下疑點：（一）系爭土地於民國三十七年四月二十九日以豐地字第七六六
號收件，同年五月二十日完成登記，當時楊時〔係設籍於「台南市中區銀同里四鄰開
山九巷十九號」，而非「台南市中區竹翠里民族四巷第十一號。」（二）本所曾以八
十五年五月二十八日所一字第五二○二號函函請台南市中區戶政事務所協助查明原告
主張乙事，經該所以八十五年六月一日南市中戶蘭字第三一一三號函函復：「按址查
無其人戶籍」，再於八十五年九月十八日以所一字第九○八四、九○八五號函派員備
文親至台南市中區及西區戶政事務所，查閱及請領有關乙○○之戶籍資料，其戶內均
無親人之姓名及資料與原告相同。（三）民國三十五年十月二日地政署公佈同日施行
之舊土地登記規則第二十六條第一項，聲請登記應提出下列文件：一、聲請書二、證
明登記原因文件三、土地所有權狀或他項權利證明書四、依法應提出之書據圖示；第
二十七條第一項第六款：聲請書應記載聲請人之姓名、年籍、住所、職業，同條第二
項規定第六款之姓名應戶籍所用之姓名為準，查土地登記簿登載所有權人為「丙○○
○」，則當時必有「丙○○○」之戶籍設籍登記，且若依原告主張，其被收養後命名
「張麗壁」、「張秀芬」為其小名，則土地所有權人姓名應依據其戶籍資料登記，豈
有反登其小名之理？從而原告所檢具之大陸地區公證書內容之真實性，已顯有疑問，
本所請原告檢附足資證明其與土地登記簿登載之所有權人為同一人之證明文件後憑辦
，揆諸首揭法條及函釋意旨並無不合。三、依土地登記規第二十條規定，收件簿、登
記申請書及其附件，應自登記完畢之日起保存十五年（修正前為十年，八十四年修正
為十五年）。前項保存期間屆滿時，由登記機關銷毀並列冊註明其名稱、年份、冊數
、層報省（市）地政機關備查。原告主張台南地檢署檢察官於七十五年度偵字第五一
○號案時，曾由本所獲得當年買賣過戶提具之戶籍謄本乙節，經查該買賣登記案件（
三十七四月二十九日收件豐地字第七六六號），因已逾規定保存期限，業由歸仁戶政
事務所（本所於七十二年十一月一日由歸仁地政事務所分出）於民國六十八年五月三
十一日以所一字第二八一九號函函檢送銷毀清冊，報奉台南縣政府六十八年六月五日
府地籍字第六○七二七號函准予銷毀在案，並於六十八年六月二十八日辦理銷毀完畢
，原告主張乙事顯有不實。基上論結，本所請原告補正及駁回其申請確有所據，本件
行政訴訟為無理由，敬請察核，並依法駁回原告之訴。
    理  由
按「申請登記，除本規則另有規定外，應提出左列文件：一、．．．四、申請人身分
證明。五、．．．」「有左列各款情形之一者，登記機關應以書面敘明理由或法令依
據，通知申請人於接到通知書之日起十五日內補正：一、．．．二、登記申請書不合
程式，或應提出之文件不符或欠缺者。．．．」「有左列各款情形之一者，登記機關
應以書面敘明理由及法令依據，駁回登記之申請：一、．．．四、逾期未補正或未照
補正事項完全補正者。」分別為土地登記規則第三十四條第四款、第五十條、第五十
一條所明定。又內政部八十五年七月一日台內地字第八五七七七○八號函轉行政院大
陸委員會八十五年六月六日（八五）陸字第八五○六一五九號函釋：「兩岸公證書使
用查證協議實施迄今，發現若干問題，或有大陸地區出具之公證書迭有偽造或內容不
實者，．．．。各主管機關對於業經海基會驗證之大陸地區公證書，仍應確實審查其
實質內容之真實性及適法性。」本件原告以重測前台南縣永康市○○段九三○號土地
所有權人身分，委託甲○○於八十六年四月十四日向被告申請所有權移轉登記給承買
人吳保堯（收件永字第八五二二號），被告依台灣省政府地政處編印之「土地登記審
查手冊」第一○三頁（八十五年六月編印），有關買賣移轉登記之規定－備註６、義
務人現址與登記住址不符者，應另附原登記住址之戶籍資料」，而請原告補正曾設籍
於「台南市中區竹翠里民族四巷第拾壹號」住址之戶籍資料及其他足資證明原告與系
爭土地登記簿之所有權人「丙○○○」為同一人之證明文件憑辦，並無不合。原告訴
稱，原告之身分證明，業已提具經海基會驗證之大陸地區公證書乙節。查福建省廈門
市（九四）廈證內字第五一四號公證書略以：葉張秀芳（又名張秀芬、張麗壁）女一
九一九年八月十五日在廈門出生．．．，原姓楊，自幼送給姑丈張金獅、姑母楊波陀
為養女，命名為張麗壁，小名張秀芬，後隨夫冠姓，購該地時戶口寄籍於胞弟乙○○
戶口上，戶籍字號南中竹第一六六號，住址台南市中區竹翠里第三鄰第十一戶民族四
巷第拾壹號，經被告查明：系爭土地移轉原因發生於三十六年七月二十八日，於三十
七年四月二十九日以豐地字第七六六號收件，同年五月二十日完成登記，當時乙○○
設籍於台南市中區銀同里四鄰開山九巷十九號而非台南市中區竹翠里民族四巷第拾壹
號，被告曾以八十五年五月二十八日所一字第五二○二號函函請台南市中區戶政事務
所所協助查明原告主張乙事，經該所以八十五年六月一日南市中戶蘭字第三一一三號
函函復；「按址查無其人戶籍」再於八十五年九月十八日以所一字第九○八四、九○
八五號函派員備文親至台南市中區及西區戶政事務所查閱及請領有關乙○○之戶籍資
料，其戶內無親人之姓名及資料與原告相同。從而原告檢具之大陸地區公證書內容之
真實性，已顯有疑問，被告請原告檢附足資證明與土地登記簿登載之所有權人為同一
人之證明文件後憑辦，其因原告未於限期內補正，而駁回原告之申請，揆諸首揭法條
及函釋意旨並無不合，一再訴願決定遞予維持，亦無違誤，均應予維持。原告起訴意
旨，補充理由、原告訴訟代理人甲○○及證人乙○○於本院八十九一月二十一日言詞
辯論時主張並證稱，台南市中區戶政事務所已將原告原在台之戶籍登記資料散失，致
原告無法提出原在台設籍之戶籍謄本，原告乃提出財團法人海峽交流基金會（下稱海
基會）驗證並經兩次查證之大陸地區公證書等文件以證明原告確實與土地登記簿上曾
設籍於台南市中區竹翠里民族四巷第十一號之丙○○○係同一人。亦符合內政部八十
二年二月五日台（八十二）內地字第八二○一八四六號函釋，非一定提憑台灣地區戶
籍資料以證明身分。次查台灣台南地方法院檢察署七十五年度偵字第五五一○號不起
訴處分書之記載檢察官曾於七十五年十一月十七日至台南市中區戶政事務所查證當年
原告購買本件土地時設籍於台南市中區竹翠里民族四巷第十一號之設籍資料，該戶政
事務所稱已散失原告之設籍資料。而嗣後原告向該所查詢及申請發給時，該所亦告已
散失。既已散失，被告仍強行要求原告提出該戶籍謄本資料，實強人所難。而且，與
前述內政部函示可提大陸地區公證書證明原告身分之意旨不合。訴願決定機關對內政
部函釋存有誤解，亦對自己函示出爾反爾，核諸被告之作為，不僅於法有違，而且失
信於民。關於原告胞弟乙○○書立「異名同人證明書」被檢察官認定「丙○○○與楊
秀芳並非同一人」乙節，茲說明如后：１、由於乙○○書立之「異名同人證明書」與
本件土地買賣過戶並無關係，傳訊乙○○，即可真象大白。然而，當年台南地方法院
檢察署檢察官於該案七十五年度偵字第五五一○不起訴處分書內卻非常肯定一點，即
「．．．土地登記簿之登記所有人為丙○○○，當時自有丙○○○之設籍登記，否則
若無此戶籍證明，地政事務所將無依據，．．．」又「．．．登記當時必有一名「丙
○○○」之人設籍，而永康地政事務所現存之登記資料中，聲請人提出之南中謄字第
一一二○號戶籍謄本（戶籍字號南中字第一六六號）其內丙○○○記載係民國八年八
月十五日，父張金獅、母楊波陀、配偶葉國炘（）。」又「台南市中區戶政事務所
現無丙○○○之設籍資料，本檢察官於七十五年十一月十七日至中區戶政事務所查證
屬實，有勘驗筆錄在卷可稽，然此係資料散失，否則南中謄字第一一二○號謄本即無
可能出具．．．。」２、由上述之不起訴處分書可知，當年原告於購買本件土地辦理
買賣過戶時，的確曾提具台南市中區戶政事務所出具之南中謄字第一一二○號戶籍謄
本（戶籍字號南中竹字第一六六號），而該謄本，中區戶政事務所已將之散失。３、
依據該謄本及經海基會驗證且查證之廈門市公證處（九二）廈證內字第五○一號公證
書相互對照，原告確曾設籍於台南市中區竹翠里民族四巷第十一號，且與乙○○係姊
弟關係無誤。４因此，原處分機關及一再訴願決定機關引用上述檢察官之不起訴處分
書根本亳無理由，且有斷章取義，不反應真實之嫌。另外，原告迄今仍保有當初購買
本件土地時之覺書、賣契字（即買賣契約）、當年原決定機關所發之賣契本契、契稅
據、規費收據。當年（三十六年）土地所有權狀及七十六年重新發給之所有權狀。而
且，幾十年來之地價稅均由原告在台之胞弟乙○○代繳納，從無欠稅，目前原告並仍
保有歷年繳納地價稅之收據。凡此種種，均足以證明原告確實與土地登記簿上之丙○
○○係同一人，被告拒不讓原告辦理本件過戶登記，除上述理由外，似還有以下數端
，併予說明：１、七十六年重新發給原告的權狀上（謄本上亦同），竟將原告之地址
逕自登記為台南市○街○路）三段第二十六號，惟經向台南市中區戶政事務所及台南
市政府查詢，均函復從以前迄今，台南市○○○街○路）三段二十六號之街道門牌。
原告要求被告應改回原登記之台南市中區竹翠里民族四巷第十一號，卻一再推辭，置
之不理，不知其意圖為何。２、原告曾向原處分機關要求應將當年購地時仍存卷之台
南市中區戶政事務所出具之南中謄字第一一二○號戶籍謄本與原告之公證書相互參照
即可明瞭二人之同一性，被告竟告已銷毀，當原告委託何武良律師向被告詢問何時銷
毀時，竟函告於六十八年六月二十八日銷毀，惟此又與實情不合，蓋依前述，台南地
檢署檢察官於上述七十五年度偵字第五五一○號案調查時，仍曾由被告獲得當年原告
買賣過戶提具由台南市中區戶政事務所出具之南中謄字第一一二○號戶籍謄本，何以
可能在六十八年即銷毀，顯見另有隱情云云，固非全無可採。惟查被告為土地登記機
關，因本件申請所有權移轉登記義務人，即本件原告，現址與登記住址不符，被告乃
依法請原告補正原設籍於「台南市中區竹翠里民族四巷第拾壹號」住址之戶籍資料，
而該資料已散失，為原告所已知；又原告提出海基會驗證並經兩次查證之大陸地區公
證書等文件，以證明原告確實與土地登記簿上曾設籍於「台南市中區竹翠里民族四巷
第拾壹號」之丙○○○係同一人，但大陸地區公證書等文件所載丙○○○在台時期之
事實，經被告查證，與相關戶籍記載尚有不符，亦為原告所不否認，被告因原告未提
出得直接據以登記之確實戶籍資料，而駁回原告之申請，於法即無違誤。至依原告出
之當初購買本件土地時之覺書、賣契字、賣契本契、契稅據、規費收據、三十六年及
七十六年發給之土地所有權狀、本院函調台灣台南地方法院察處中華民國七十五年度
偵字第五五一○號不起訴處分書卷附中華民國三十六年十二月八日台南中區區長等出
具之異名同人證明影本、台南市東南地政事務所 ＡＮ0000000號建物登記謄本影
本、廈門市公安局一九八三年七月簽發之常住人口登記表影本及證人之證詞等其他佐
證資料，是否足以認定原告之身分及於原登記住址設籍之事實，並非土地登記機關之
職責，原告如因本件申請駁回事件，而有依相關證物及證人之證詞確認其身分之必要
；或本件關係人，即本件系爭土地買受人，因本件申請駁回事件，而私法上權利受有
損害時，自宜訴請民事法院審理；又本件原告訴訟代理人於本院言詞辯論庭訊請求權
鑑定原告與證人乙○○之 DNA，以證明其為親姐弟，並補提與原告合照之相片，以比
對前開台灣台南地方法院檢察署中華民國七十五年度偵字第五五一○號不起訴處分卷
附中華民國三十六年四月三十日發給楊秀芳之國民身分證影本照片與原告為同一人，
亦非被告職責範圍內事項，即與本件原處分是否違法之認定，不生影響，故無送請鑑
定及比對之必要；至三十七年四月二十九日收件豐地字第七六六號買賣登記案件相關
資料是否業經銷燬？是否依法銷燬核屬另一事件，不在本件審理範圍內，均併予指明
。綜上所述，原告起訴意旨難謂有理由，應予駁回。
據上論結，本件原告之訴為無理由，爰依行政訴訟法第二十六條後段，判決如主文。
中    華    民    國     八十九      年      一      月     二十七      日
                    行 政 法 院 第 二 庭
                                審 判 長 評  事      陳  石  獅
                                         評  事      彭  鳳  至
                                         評  事      黃  合  文
                                         評  事      林  茂  權
                                         評  事      王  立  杰
右  正  本  證  明  與  原  本  無  異
                                         法院書記官  王  福  瀛
中    華    民    國     八十九      年      二      月       二        日


司法院資訊處製作；財團法人民間司法改革基金會備份。
